臺灣宜蘭地方法院刑事判決　　　　　　　 93年度訴字第209號
　　公　訴　人　臺灣宜蘭地方法院檢察署檢察官
　　被　　　告　丁○○　男　2.
上列被告因違反槍砲彈藥刀械管制條例案件，經檢察官提起公訴
（93年度偵字第293號），本院判決如下：
    主  文
丁○○無罪。
    理  由
一、公訴意旨略以：被告丁○○於民國93年1 月27日起，未經許
    可，持有改造具殺傷力仿貝瑞塔八四型半自動手槍之改造玩
    具手槍一把（含彈匣一個）、未具有殺傷力之子彈一顆，並
    藏放於其位於宜蘭縣五結鄉○○○路37號住處後方儲藏室下
    方一個裝草莓之紙盒內，因認被告涉有槍砲彈藥刀械管制條
    例第11條第4項之罪嫌等語。
二、按犯罪事實應依證據認定之，無證據不得認定其犯罪事實；
    又不能證明被告犯罪者，應諭知無罪之判決，刑事訟訴法第
    154條第2項、第301條第1項分別定有明文。次按認定犯罪事
    實所憑之證據，無論直接或間接證據，其為訴訟上之證明，
    須達於通常一般之人均不致有所懷疑，而得確信其為真實之
    程度者，始得據為有罪之認定，倘其證明尚未達到此一程度
    ，而有合理之懷疑存在時，尚難為有罪之認定基礎，最高法
    院76年臺上字第4986號著有判例可資參照。
三、公訴意旨認被告丁○○涉犯持有槍彈罪嫌，無非以（一）扣
    案槍枝乃由被告位於宜蘭縣五結鄉○○○路37號住處住處後
    方儲藏室下方搜出；（二）檢舉人即秘密證人（姓名詳卷）
    指述：曾見被告把玩上開槍枝，被告將之放置於屋後草莓盒
    裡等語；（三）內政部警察局刑事警察局93年2月27日刑鑑
    字第0930027 291號鑑定書認為扣案槍枝具有殺傷力等為主
    要論據。訊據被告丁○○對扣案槍枝確由其位於宜蘭縣五結
    鄉○○○路37號住宅後方查獲之事實，供承無諱，惟堅詞否
    認有何持有改造玩具手槍1支犯行，辯稱：槍枝非其所有，
    並未持有該槍枝，不可能有人看到其把玩情形等語。經查：
(一)據證人即參與本件搜索之警員丙○○到庭結證稱：放置地點
    是在屋簷下，上面好像是放衣服的儲藏室，旁邊有一點小的
    產業道路，沒有圍牆，儲藏室要從屋外才能進入，裝槍的盒
    子要從屋外才能拿到，查獲之位置，就如同相片，上面堆放
    很多雜物等語（見本院準備程序筆錄）。另一證人即員警甲
    ○○亦結證稱：我們從大門進入，開始搜索被告客廳及房間
    ，房間內有很多雜物，後來我們繞到屋後，屋後有路等語（
    見本院準備程序筆錄），足見本件槍彈係在屋後之屋簷下查
    獲，並有相片在卷可稽，按手槍係屬管制物品，不得隨意持
    有，故一般持有者均會將之妥善藏置，以避免查緝，況且
    本件扣案之改造玩具手槍1把體積不大，是若果有持有之意
    願應會將之藏放於隱匿之處所，然經核閱本件宜蘭縣警察局
    刑事警察隊所拍攝之查獲地點之現場照片，該槍枝置放之儲
    藏室並非封閉之空間，房屋有多處破洞、結構破舊不堪，且
    放置槍枝之地點係面對道路方向，由外觀即可清楚窺見其內
    部，乃處於開放狀態，由外觀即可明顯看到置放槍枝之草莓
    盒及槍枝，且藏放地點並無任何阻隔物品，因此外人只要伸
    手即可隨意取得該槍枝，衡量持有槍枝之重刑度與其保管藏
    匿方式輕忽態度實有違常情。
(二)次據檢舉人證稱：有看到被告把玩一把改造手槍，且放置地
    點在於屋後草莓盒中等語（見偵查卷警詢筆錄），檢舉人於
    本院審理中於於交互詰問時（指認室中）結證稱：我是和一
    個叫做「小明」的朋友一起去被告家中看到被告拿槍枝出來
    玩，被告當時從房子右側後面底下（類似倉庫）拿出，手槍
    用一個塑膠袋外面有一個草莓的盒子，槍枝是銀色的，我檢
    舉時並沒有帶警察去被告家，只有告訴警察被告家住址，跟
    警察檢舉時已經告訴警察槍枝放置的位置，所以警察搜索時
    沒有再打電話問我等語（見93年8月5日審判筆錄），然本件
    參與搜索之員警丙○○於本院結證稱：我認識檢舉人，所以
    檢舉人檢舉本案，證人有確實說出本件藏放槍枝之地點，該
    儲藏室屋內堆放雜物，但是裝槍的盒子（亦即藏放地點）要
    從屋外才拿得到，查獲當天我們在現場有一度找不到槍枝有
    打電話問檢舉人（見93年7月15日審判筆錄），核對證人丙
    ○○及檢舉人對於本件查獲過程之供述不一，且證人丙○○
    證稱該儲藏室堆滿雜物，但槍枝卻要從屋外才拿得到，然若
    要藏匿槍枝應將之置放於難以尋獲及難以取得之地點，亦即
    可將該槍枝應將之隱匿於儲藏室雜物內，然本件卻未將之混
    雜於儲藏室之雜物內，卻將之置放於儲藏室外（下方）外界
    伸手便可取得槍枝之地點，且未以其他物品遮蔽之情形，實
    與常情相違，再據秘密證人在警訊中指述：被告說是貝瑞塔
    改造手槍，我有看到是「黑色」放在他家鐵皮屋下一個草莓
    盒裡面，惟在審理中於檢察官詰問槍是什麼形狀時，秘密證
    人則結證稱：是銀色改造的，白金的顏色，我沒有跟警察說
    是貝瑞塔，警察並沒有對我做筆錄等語。（見審判筆錄），
    秘密證人證詞前後不一，有不實之嫌，並於與被告當庭對質
    時，經被告質以：「何時看到我拿一把槍出來玩？」「我一
    月都在臺北，為何你可以在我家看到我？」「在我家何處看
    到我拿槍？」「是幾點看到我拿槍出來？」「我和你不熟，
    為何要害我？」，秘密證人則答：「日期我不太記得，是和
    一位朋友一起去看到的」「被告過年前住在家裡」「在被告
    屋後看到的」「我和小明下午去找你」等語，雙方各執一詞
    ，經被告請求傳喚「小明」到庭，被告表明該綽號「小明」
    者姓名為乙○○，但不知年籍住所，經本院查轄內之乙○○
    三人前來查證，本院傳訊後其中證人乙○○（66年1月2日生
    ，
    其聲請之乙○○，經交互詰問時結證稱：我有到過被告家中
    ，我在被告家中並未看見被告拿槍枝出來把玩，我大部分都
    是一個人去，我不知道檢舉人是誰，不過有一次我有帶一個
    朋友去，當天那個朋友問被告要不要貸款，我帶他去之後，
    他父親說被告不在，我們就走了，跟我去的朋友大家都叫他
    「阿堯」（查秘密證人之名字中確有一堯字），此後，就聽
    說被告家中被放一支槍等語（見94年4月26日審判筆錄），
    可見，檢舉人證述看到被告玩槍，並陳稱與小明一起看到等
    語，顯有可疑，若被告乃欲向外人炫耀持有槍枝，亦無須將
    藏放之地點告知外人，何況檢舉人亦僅前往被告家中一次，
    並未遇見被告，且與被告並不熟識，被告應無理由將槍枝藏
    放地點讓檢舉人得知，再輔以前述本件藏放槍枝之地點實與
    常情相違，是檢舉人之證言具有瑕疵，自不得單憑秘密證人
    上述可疑之指證為認定被告持有槍枝之事實。
(三) 至內政部警政署刑事警察局刑鑑字第0930027291號槍彈鑑
     定書，雖認該扣案之改造玩具手槍具有殺傷力；然該槍枝
     既難認係被告所有、持有，本院已無從徒據該鑑定書，即
     為被告不利之認定。綜上，本件尚查無積極證據足以證明
     被告有公訴人指訴之違反槍砲彈藥刀械管制條例持有槍砲
     之犯行，揆諸前揭規定及最高法院判例意旨，自應為有利
     被告之認定，被告之犯罪尚屬不能證明，依法應為無罪之
     諭知
據上論斷，應依刑事訴訟法第301條第1項，判決如主文。
本案經檢察官吳慧蘭到庭執行職務
中　　華　　民　　國　　94　　年　　5 　　月　　17　　日
                  刑事第二庭審判長法  官  林明山
                                  法  官　謝佩玲
                                  法  官  李毓華
以上正本證明與原本無異。
如不服本判決，應於判決送達後10日內，向本院提出上訴狀。（
需附繕本）
                                  書記官　陳蒼仁
中　　華　　民　　國　　94　　年　　5　　月　　17　　日
